【裁判字號】    97,消債抗,111
【裁判日期】    971211
【裁判案由】    更生事件
【裁判全文】
臺灣臺北地方法院民事裁定           97年度消債抗字第111號
抗  告  人  甲○○
上列抗告人因消費者債務清理條例更生事件，對於中華民國97年
9月4日本院97年度消債更字第759號裁定提起抗告，本院裁定如下
：
    主  文
抗告駁回。
抗告費用新臺幣壹仟元由抗告人負擔。
    理  由
一、本件抗告人聲請意旨略以：其有不能清償債務之情事，於民
    國97年5月8日以書面向最大債權金融機構中國信託商業銀行
    請求共同協商債務清償方案，惟協商不成立，爰依法聲請更
    生云云。原裁定則以：抗告人與其夫平均之月收入扣除最低
    生活費及扶養費後，尚無「不能清償債務或不能清償之虞」
    ，其更生聲請與消費者債務清理條例（下稱消債條例）第3
    條規定不合，遂駁回抗告人聲請。
二、本件抗告意旨略以：抗告人未與債權人達成協商，係因最大
    債權銀行中國信託商業銀行（下稱中信銀行）所提出之清償
    方案，其第一階段之還款條件抗告人雖能負擔，但未明確告
    知第二階段即第七十二期之後之償還條件，恐超出抗告人能
    力範圍，故無法冒然承諾。再者，抗告人從事保險業務，每
    月並無固定底薪，且最近一年度僅能維持每月約三萬元之業
    績收入，但抗告人總債務金額高達新台幣（下同）
    2,773,911元，負債金額與每月收入比高達九十倍，顯構成
    「不能清償債務或不能清償之虞」之情形。抗告人之夫每月
    雖有約74,000元之收入，但其並無代抗告人清償債務之義務
    ，且若仰賴其負擔大部分生活支出及扶養費用，終將致夫妻
    產生嫌隙甚至家庭問題，且抗告人之夫本身亦有高達
    3,858,583元之債務。原裁定以抗告人夫妻每月總所得高達
    10萬元，扣除生活必要支出及扶養支出後，顯足以負擔抗告
    人每月協商金額，恐有不切實際之嫌。為此提起本件抗告，
    請求廢棄原裁定，並請求裁定准予更生云云。
三、經查：
（一）按債務人不能清償債務或有不能清償之虞者，得依消債條
      例所定更生或清算程序，清理其債務，消債條例第3條定
      有明文。
（二）抗告人之最大債權金融機構中信銀行於前置協商程序所提
      出之還款方案為「0%、71期、期付10,000元，七十二期後
      重新核評還款能力」，業據抗告人自陳在卷。依抗告人提
      出之95年度及96年度綜合所得稅各類所得資料清單及業務
      津貼表所示，其95、96年度之年收入分別為472,903元及
      493,324元（見原審卷第15頁及第16頁），故抗告人95年
      度及96年度之每月平均收入分別為39,409元（472,903÷
      12 = 39,408.5833，小數點以下均四捨五入），及41,110
      元（493,324÷12= 41,110.3，小數點以下四捨五入），
      抗告人於97年1月至7月，每月平均收入為34,208元（〔
      38,687+14,644+78,187+19,449+20,909+52,596+14,986〕
      ÷7=34,208.285，小數點以下四捨五入，見本院卷第16頁
      至50頁之業務津貼表），扣除抗告人自陳其每月生活費用
      14,000元（見原審卷第8頁）及扶養二名子女之費用每月
      各5,000元後（見原審卷第9頁），尚餘10,208元，顯足支
      付最大債權銀行中國信託商業銀行所提出每月清償10,000
      元之協商方案，且此10,000元亦與抗告人請求協商時建議
      之每月還款金額相同（見原審卷第28頁之前置協商申請人
      財產及收支狀況說明書）。
（三）抗告人復主張其每月須支出父母之扶養費用各3,000元。
      惟依抗告人提出其父母95及96年度之綜合所得稅各類所得
      資料清單所示，其母郭彭秋鎰96年度有利息收入180,369
      元（見原審卷第35頁），依當時之利率水準核算，其母約
      有700餘萬元之存款；其父郭亦明96年度亦有374,766元之
      收入，平均每月收入計31,231元（374,766÷12=31,230.5
      ，小數點以下四捨五入），其中157,358元係利息收入，
      依當時利率水準核算，其父亦有600多萬元之存款，且其
      父名下亦有房屋及土地各一筆（見原審卷第38至41頁），
      顯見抗告人之父母並無不能維持生活而需抗告人扶養之情
      形（民法第1117條規定參照），又抗告人亦未提出任何資
      料以釋明其確有支出扶養費用，是其主張扶養父母費用之
      支出尚不可採。
（四）至抗告人主張中信銀行提出之還款方案，並未敘明第二階
      段即七十二年後之還款金額，致其不敢貿然同意上開還款
      方案部分，依抗告人所述，中信銀行提出之還款方案既為
      七十二期重新核評還款能力，則債權人銀行屆時既會評估
      抗告人之還款能力，再確定其每月清償金額，抗告人自無
      由於現在即擔心其不能清償第二階段之還款，並以此為由
      拒絕簽立中信銀行提出之還款方案。抗告人此部分主張，
      自無可取。
四、綜上所述，抗告人之月收入扣除其生活必要費用及扶養費用
    後，尚無「不能清償債務或不能清償之虞」，自與更生聲請
    之要件不符，其更生聲請不應准許。是原審駁回抗告人之聲
    請，於法要無不合。抗告意旨指摘原裁定不當，求予廢棄改
    判，為無理由，應予駁回。
五、據上論結，本件抗告為無理由，依消費者債務清理條例第15
    條，民事訴訟法第495條之1第1項、第449條第1項、第95條
    、第78條，裁定如主文。
中    華    民    國    97    年    12    月    11    日
                  民事第三庭  審判長  法  官  丁蓓蓓
                                      法  官  周玉琦
                                      法  官  黃書苑
以上正本係照原本作成。
本裁定不得抗告。
中    華    民    國    97    年    12    月    11    日
                                      書記官  蔡月女


司法院資訊處製作；財團法人民間司法改革基金會備份。
